【裁判字號】    98,交聲,787
【裁判日期】    990104
【裁判案由】    聲明異議
【裁判全文】
臺灣彰化地方法院交通事件裁定         98年度交聲字第787號
原處分機關  交通部公路總局臺中區監理所彰化監理站
異  議  人
即受處分人  甲○○
上列受處分人因違反道路交通管理處罰條例案件，對於交通部公
路總局臺中區監理所彰化監理站民國98年6 月4 日所為之處分（
彰監四字第裁64─I00000000 號裁決書），聲明異議，本院裁定
如下：
    主  文
異議駁回。
    理  由
一、聲明異議意旨以：異議人即受處分人甲○○未曾於民國97年
    10月18日晚上8 時5 分，駕駛車牌號碼Z9—0179號自用小客
    車，行駛在彰化縣北斗鎮○○路，亦與前揭車輛之車主謝國
    榮不認識，是員警所開立舉發違反道路交通管理事件通知單
    上之簽名非其所為，其身分證件曾經遺失過，是交通部公路
    總局臺中區監理所彰化監理站98年6 月4 日所為之處分即彰
    監四字第裁64─I00000000 號裁決書於法不合，為此，其對
    裁罰不服，爰聲明異議，請求撤銷原處分云云。
二、按汽車駕駛人，行經有燈光號誌管制之交岔路口闖紅燈者，
    處新臺幣（下同）1,800 元以上5,400 元以下罰鍰；汽車駕
    駛人有違反道路交通管理處罰條例第53條情形者，除依原條
    款處罰鍰外，並予記違規點數3 點，道路交通管理處罰條例
    第53條第1 項、第63條第1 項分別定有明文；又按汽車行駛
    至交岔路口，其行進、轉彎，應遵守燈光號誌或交通指揮人
    員之指揮，遇有交通指揮人員指揮與燈光號誌並用時，以交
    通指揮人員之指揮為準，道路交通安全規則第102 條亦定有
    明文。
三、經查：
  (一)證人即舉發警員楊金發於本院訊問中具結證稱：本件係由其
    舉發，異議人甲○○於97年10月18日晚上8 時5 分，駕駛車
    牌號碼Z9—0179號自用小客車，途經彰化縣北斗鎮○○路即
    有燈光號誌管制之交叉路口處，未遵守燈光號誌而闖紅燈行
    駛，經其當場攔停舉發，該舉發受檢位置光線明亮，其可以
    清楚異議人駕車闖紅燈行駛，並有查看異議人之駕照及異議
    人提出之謝國榮之行照資料，因異議人向其表示係住於彰化
    縣二林鎮大永里永吉巷1 號，故其遂依異議人所述填載於舉
    發違反道路交通管理事件通知單，而未依異議人之國民身分
    證證件住址記載，並命異議人簽名後，經其返回警局查詢，
    發現異議人之住所係位於彰化縣芳苑鄉○○路167 巷26號，
    其才將舉發違反道路交通管理事件通知單住址欄改寫之，因
    這種改寫情形不多，故本件其印象深刻（參見本院98年7 月
    29日訊問筆錄第2 頁至第5 頁）等語，並有彰化縣警察局舉
    發違反道路交通管理事件通知單影本1 份附卷可稽，核屬相
    符。爰審酌依道路交通管理之稽查、違規之紀錄，由交通勤
    務警察，或依法令執行交通稽查任務之人員執行之，道路交
    通管理處罰條例第7 條第1 項定有明文，是警察為維持交通
    秩序，依法執行職務，立場應是客觀公正，且警員係屬司法
    警察人員應深切明白出庭作證具結後，應據實陳述之義務，
    如有偽證應受處罰之嚴重後果；又當時執勤警員楊金發於本
    院訊問時，經告知證人具結義務、偽證處罰並命其朗讀結文
    及具結後，仍為上述證稱，且其對於舉發地點之光線、舉發
    過程明確陳述，並有核對證件，對於異議人印象記憶深刻，
    是證人楊金發於查獲本件時，應無將他人誤認為異議人之可
    能，其上揭證言，應屬真實可信。從而，異議人於97年10月
    18日晚上8 時5 分，駕駛車牌號碼Z9—0179號自用小客車，
    途經彰化縣北斗鎮○○路即有燈光號誌管制之交叉路口處，
    未遵守燈光號誌而闖紅燈行駛，經警當場舉發之事實，應堪
    認定。
  (二)至異議人辯稱，其身份證件曾經遺失云云，然參酌異議人於
    89年1 月28日之前，原住於彰化縣二林鎮大永里永吉巷1號
    ，嗣於89年1 月28日遷至現住所地等情，此有全戶戶籍資料
    、遷徙記錄資料各1 份附卷可參，是本件員警楊金發舉發時
    ，異議人之住所處，已由彰化縣二林鎮大永里永吉巷1 號遷
    至現住所處，應可認定；又證人楊金發於舉發時，有核對異
    議人之證件，因異議人向證人楊金發表示係住於彰化縣二林
    鎮大永里永吉巷1 號，故證人楊金發遂依異議人所述填載於
    舉發違反道路交通管理事件通知單，而未依異議人之國民身
    分證證件住址記載等情，業經證人楊金發於本院訊問中證述
    明確，並有彰化縣警察局舉發違反道路交通管理事件通知單
    影本1 份附卷可稽，足徵縱使異議人曾有遺失身份證件之情
    狀，該遺失之身分證件上亦無可能記載異議人之原住所處等
    情，亦可認定。從而，若有他人於員警楊金發舉發時，持異
    議人之遺失國民身分證，假冒異議人名義向員警楊金發陳述
    住所處，當僅會陳述異議人之現住所地，而無可能再向員警
    楊金發正確陳述異議人之原住所處，是異議人所述，顯與常
    情有違，無足採信。
  (三)又證人即異議人之同事丙○○雖於本院訊問中具結證述：其
    於97年10月18日至位於彰化縣彰化市○○路221 號之公司處
    上早班，至當日晚上7 時20分離開上班處所，其離去時異議
    人正幫客人膚臉，其後並未再見到異議人，異議人有無完成
    膚臉程序，其亦不知情（參見本院98年7 月29日訊問筆錄第
    6 頁至第7 頁）等語；另證人即異議人之同事乙○○雖亦於
    本院訊問中具結證述：其於97年10月18日在彰化縣彰化市○
    ○路221 號之名佳美專櫃處上班時，有看見異議人在場，當
    日晚上6 時30分，其有看見異議人正幫客人膚臉，另於當日
    晚上8 時15分或20分，其有向異議人詢問何時可以幫客人做
    好臉，但其無法確定異議人是否全程在上班處所（參見本院
    98年7 月29日訊問筆錄第8 頁至第10頁）等語，然審酌證人
    丙○○、乙○○雖均證述，其曾於97年10月18日在彰化縣彰
    化市之上班處看過異議人，然其等亦均證述，其等無法確定
    異議人是否於當日均全程在上班處所而未曾離開上班地點，
    是尚難執此推認異議人未曾於前揭時、地駕車違規之事實。
  (四)綜上所述，異議人空言否認其有為上揭違規事實云云，既未
    能提出實證為有利自己之佐證，本件復查無何證據足認執勤
    員警有捏造事實違法舉發之情事，則其本於維護交通秩序、
    安全之職責所為舉發，自應受到合法、正確之推定。異議人
    上揭辯解，自無足採。
  (五)另異議人聲請傳喚證人謝國榮部分，惟審酌本件事證已明確
    ，詳如前述，核無調查之必要性，應予駁回。本件原處分機
    關爰引首揭規定所為之處分，於法並無不合，異議人聲明異
    議為無理由，應予駁回。
據上論斷，應依道路交通案件處理法第19條，裁定如主文。
中    華    民    國    99    年    1     月    4     日
                     交通法庭         法  官  唐中興
以上正本證明與原本無異。
如不服本裁定，應於裁定送達後5日內向本院提出抗告狀（須附
繕本）。
中    華    民    國    99    年    1     月    4     日
                                      書記官  黃國源

司法院資訊處製作；財團法人民間司法改革基金會備份。
